【裁判字號】    98,易,30
【裁判日期】    980311
【裁判案由】    詐欺
【裁判全文】
臺灣臺南地方法院刑事判決                98年度易字第30號
公  訴  人  臺灣臺南地方法院檢察署檢察官
被      告  丙○○
            乙○○
            戊○○
上列被告等因詐欺案件，經檢察官提起公訴（97年度偵字第
16472號、第18140號），被告等於本院準備程序中就被訴事實為
有罪之陳述，經本院合議庭裁定由受命法官進行簡式審判程序，
判決如下：
    主  文
丙○○、戊○○共同意圖為自己不法之所有，以詐術使人將本人
之物交付，均累犯，各處有期徒刑玖月，扣案渣打國際商業銀行
（帳號00000000000000）存摺壹本、電腦主機壹
臺、自由時報分類廣告貳紙，均沒收。
乙○○共同意圖為自己不法之所有，以詐術使人將本人之物交付
，處有期徒刑柒月，扣案渣打國際商業銀行股份有限公司（帳號
00000000000000）存摺壹本、電腦主機壹臺、自
由時報分類廣告貳紙，均沒收。
    事實及理由
一、本件犯罪事實：丙○○前因違反妨害兵役治罪條例及詐欺等
    案件，經本院96年度簡字第1869號、96年度簡字第3093號判
    決分別判處有期徒刑1月15日、2月確定，並定應執行有期徒
    刑3月確定，甫於97年3月3日縮刑期滿執行完畢；戊○○前
    則因妨害自由、毀損、傷害等案件，經臺灣高等法院臺南分
    院96年度上訴字第595號判決判處有期徒刑3月、1月15日、2
    月15日，又因詐欺案件，經本院96年度易字第672號判決判
    處有期徒刑2月，上開4罪並經定應執行有期徒刑8月確定，
    甫於97年9月7日縮刑期滿執行完畢。丙○○、乙○○、戊○○、甲○○（另行審理）等人明知在報紙分類廣告處刊登收
    購帳戶之人係詐欺集團份子，且詐欺集團收購之帳戶存摺係
    供詐欺集團詐欺取財匯款使用之人頭帳戶，渠等乃共同基於
    意圖為自己不法所有之犯意聯絡，由丙○○至報紙尋找刊登
    收購帳戶之廣告，並依照廣告上之聯絡電話與年籍不詳綽號
    「江哥」之詐欺集團份子聯絡，佯裝欲出售帳戶存摺等資料
    ，雙方談妥後，由甲○○提供其所有臺灣新光商業銀行股份
    有限公司（下稱新光銀行）帳戶存摺（帳號：
    0000000000000）及渣打國際商業銀行股份有限公司（下稱
    渣打銀行）帳戶存摺（帳號：00000000000000），並於97年
    11月4日先行至新光銀行臺南分行辦理網路約定帳戶轉帳（
    由上開新光銀行帳戶轉帳至渣打銀行帳戶）後，再由乙○○
    、戊○○將上開新光銀行帳戶交付予綽號「江哥」之男子，
    而渣打銀行帳戶存摺及提款卡則交由丙○○保管，並負責在
    其位於臺南縣永康市○○○路218巷23弄8號租屋處，透過電
    腦網路觀看交予綽號「江哥」男子之新光銀行帳戶內是否有
    受詐欺集團份子詐騙之人匯入款項，以便立即轉帳至上開渣
    打銀行帳戶內。嗣綽號「江哥」之男子與其所屬之詐欺集團
    份子，於97年11月14日上午8時許，撥打電話向己○○佯稱
    係桃園地檢署檢察官，因發現己○○之帳戶遭人非法使用，
    須先將該帳戶內之存款信託管理，致己○○誤以為真而陷於
    錯誤，乃依詐欺集團份子指示於同日上午11時33分36秒匯款
    新台幣（下同）32萬元至甲○○上開新光銀行帳戶內，而丙○○於電腦網路上觀看到上開新光銀行帳戶內有己○○所匯
    入之32萬元，隨之於同日上午11時35分59秒將上開32萬元以
    網路約定轉帳之方式，轉匯至上開甲○○渣打銀行帳戶內，
    旋即持渣打銀行提款卡於同日下午2時18分許，至臺南市○○路323號東寧郵局、臺南市○○路90號及東平路145號「統
    一超商」之提款機，分10次每次提領2萬元，共計20萬元（
    因提款卡當日僅得提款20萬元），丙○○、乙○○、戊○○
    各分得6萬6千餘元，而甲○○因尚有積欠渣打銀行8萬餘元
    ，扣除該積欠款項後帳戶內尚有3萬6千元，乃由乙○○、戊○○、甲○○三人持渣打銀行帳戶存摺於同日下午3時15分
    許至臺南市○○路364號渣打銀行崇德分行，由甲○○填寫
    取款憑條欲臨櫃提領3萬6千元，嗣因行員田純綺發覺該帳戶
    有異，乃報警處理，乙○○、戊○○、甲○○等人見狀隨即
    駕車逃逸，嗣經警追逐後逮捕，並在乙○○身上扣得其所分
    得之贓款3萬7千元，在戊○○身上扣得7萬2700元（其中6萬
    6千元為戊○○所分得之贓款），在甲○○身上扣得上開渣
    打銀行帳戶存摺1本、取款憑條張及甲○○印章1枚，並經警
    於97年12月18日上午11時許，持檢察官所核發之拘票至臺南
    縣永康市○○○路218巷23弄8號拘提丙○○，而扣得電腦主
    機1臺、自由時報分類廣告2紙及多本其他帳戶存摺（其他帳
    戶存摺部分另由檢察官偵查中）。
二、上開犯罪事實之證據：
（一）被告丙○○、乙○○、戊○○於警詢、檢察官偵查中及本
      院審理時之自白。
（二）證人即被告丙○○、乙○○、戊○○，及證人己○○、田
      純綺之證言。
（三）卷附甲○○之新光銀行開戶基本資料、資金往來明細及自
      動化服務使用（網路轉帳）申請書，渣打銀行開戶基本資
      料及交易明細各1份，臺南市警察局第一分局扣押物品目
      錄表3紙、臺南市警察局扣押物品目錄表1紙、ATM監視器
      翻拍照片6幀，及翻拍臺灣新光商業銀行網路轉帳畫面照
      片1幀。
（四）扣案乙○○身上現金37,000元、戊○○身上現金72,700元
      （其中6萬6千元為戊○○所分得之贓款）、渣打銀行（帳
       號00000000000000）存摺1本、取款憑條1紙、甲○○印
       章1枚、電腦主機1臺、自由時報分類廣告2紙。
三、查被告丙○○、乙○○、戊○○、甲○○等人明知報紙分類
    廣告上所刊登收購帳戶者均為詐騙集團份子，渠等乃利用詐
    騙集團份子為渠等行騙被害人後，再以事實欄所述之方式取
    得詐騙集團份子詐騙所得。被告等利用詐騙集團之犯罪行為
    ，雖與典型之間接正犯利用不知情之人犯罪有異，然被告等
    對於詐騙集團之犯罪行為完全知悉，且事先將交付詐騙集團
    份子之帳戶辦理網路轉帳，致令詐騙集團無從取得所詐騙之
    款項，不僅取得優勢地位，在主觀上也藉其「意思支配」與
    「認知支配」主控詐騙集團之「行為支配」，從而在法律評
    價上被告等係立於「直接正犯」（詐騙集團）後之「間接正
    犯」（詳見黃常仁著間接正犯與正犯後正犯）。核被告丙○○、乙○○、戊○○所為，均係犯刑法第339條第1項詐欺取
    財罪。又被告等與甲○○就上開犯行，有犯意聯絡與行為分
    擔，均為共同正犯。另被告丙○○、戊○○有如事實欄所載
    之前科紀錄，分別於97年3月3日、同年9月7日縮刑期滿而執
    行完畢，有臺灣高等法院被告前案紀錄表在卷可參，其於受
    有期徒刑執行完畢後5年內故意再犯本件有期徒刑以上之罪
    ，均為累犯，均應依法加重其刑。爰審酌被告等人貪圖不法
    利益，利用銀行管控上之漏洞，行此新型態犯罪手法，且致
    令被害人己○○受有320,000元之財產損失，所生危害非輕
    ，以及犯後坦承犯行，尚有悔意等一切情狀，分別量處如主
    文所示之刑。
四、扣案渣打銀行（帳號00000000000000）存摺1本、電腦主機1
    臺，及自由時報分類廣告2紙，分別為同案被告甲○○、丙○○所有，並供被告等遂行本件詐欺犯行所用之物，業據被
    告甲○○、丙○○2人供承甚詳，爰依共犯間供犯罪所用之
    物均應沒收之共犯責任共同原則（最高法院91年度台上字第
    5583號、89年度台上字第6946號判決要旨參照），併予宣告
    沒收。至扣案被告乙○○身上現金37,000元、被告戊○○身
    上現金66,000元，雖均係渠等詐欺犯行所得之贓款，為犯罪
    所得之物，但若無第三人主張權利，得依法發還被害人，乃
    不為沒收之諭知；而扣案被告戊○○身上贓款以外之現金
    6,700元（72,700元-66,000 元），因非屬被告犯罪所得之
    物（見97年度偵字第16472號偵查卷第105頁）；被告丙○○
    持有之帳戶存摺多本，並無證據證明係供被告或共犯犯罪所
    用之物，且扣案渣打銀行取款憑條及甲○○印章1枚，係供
    被告等犯罪後取款用，既非犯罪工具，又均非屬違禁物，爰
    均不為沒收之宣告。
據上論斷，應依刑事訴訟法第273條之1第1項、第299條第1項前
段、第310條之2、第454條，刑法第28條、第339條第1項、第47
條第1項、第38條第1項第2款，刑法施行法第1條之1，判決如主
文。
本案經檢察官丁○○到庭執行職務
中    華    民    國    98    年    3     月    11    日
                  刑事第十二庭  法  官  魏玉英
以上正本證明與原本無異。
如不服本判決應於收受本判決後10日內向本院提出上訴書狀，並
應敘述具體理由。如未敘述上訴理由者，應於上訴期間屆滿後20
日內向本院補提理由書狀（均須按他造當事人之人數附繕本）「
切勿逕送上級法院」。
                                書記官  曾盈靜
中    華    民    國    98    年    3     月    12    日
附錄本案論罪科刑法條全文
中華民國刑法第339條
意圖為自己或第三人不法之所有，以詐術使人將本人或第三人之
物交付者，處5年以下有期徒刑、拘役或科或併科1千元以下罰金
。
以前項方法得財產上不法之利益或使第三人得之者，亦同。
前二項之未遂犯罰之。


司法院資訊處製作；財團法人民間司法改革基金會備份。
